# 保本浮动收益型结构性存款的列报问题

提问人：恍然如梦 时间：2017-05-06 15:02:30
请教陈版，某公司为新三板挂公司申报挂牌公司，申报期内公司多次向某银行购买企业金融结构性存款。该结构性存款协议主要约定如下： 1 、本存款产品为人民币保本浮动收益型产品。本存款产品收益分为固定收益和浮动收益两部分,浮动收益与[1]个月AAA信用等级的银行间中短期票据到期收益率挂钩。本存款产品存续期间，每日均为观察日，若观察日[1]个月AAA信用等级的银行间中短期票据到期收益率位于本协议约定的区间内，则甲方在该观察日可获得相应的浮动收益和固定收益；若观察日[1]个月AAA信用等级的银行间中短期票据到期收益率突破约定区间，则甲方在该观察日不能获得相应的浮动收益,只能获得相应的固定收益。 2 、本存款产品为开放式产品。在本存款产品存续期（以下简称“存续期”）间，甲方可根据协议规定在开放期交易时间内向乙方提出当日办理申购/认购/提前支取的业务申请。 3 、甲方在乙方营业网点开立活期存款账户（以下简称“活期账户”）或单位定期一本通账户（以下简称“一本通账户”），用于本存款产品的认、申购、提前支取及到期本金及收益（如有）时资金划转。甲方在存续期间任一工作日办理本存款产品（包括认购/申购）时，甲方应在提交《XXXX银行企业金融结构性存款办理申请书（开放式）》后向其活期账户或一本通账户存入认购/申购所需的足额资金，并授权乙方于本存款产品起息日当日 15 ： 30 点前将甲方活期账户或一本通账户内相应的资金划转至乙方为甲方开立的指定结构性存款账户（以下简称“结构性存款账户”）。甲方承诺在本协议存续内该活期账户或一本通账户不被销户，由于甲方活期账户或一本通账户资金不足导致交易失败的，乙方不承担责任。 在甲方成功认购或申购本存款产品后，经甲方申请，乙方可为甲方开立结构性存款证实书。但乙方开立结构性存款证实书的，该结构性存款证实书对应的结构性存款仅在到期日或乙方提前终止指定支付日兑付，到期日及提前终止日前不再支持提前支取。 4 、收益条款2.1 观察标的
2.1.1观察期 （产品存续期）
2.1.2 工作日
2.1.3 观察日[1]个月AAA信用等级的银行间中短期票据到期收益率，由中国债券信息网-中央结算公司每日对外公布（www.chinabond.com.cn），如遇观察日为节假日，则观察标的取上一个工作日的[1]个月AAA信用等级的银行间中短期票据到期收益率。
[ ]年[ ]月[ ]日至[ ]年[ ]月[ ]日
指每周一至周五（国家法定假日除外）
观察期（产品存续期）中任何一日均为一个独立的观察日2.2 观察标的参考区间（下限）1%≤观察标的≤10%（上限）2.3 有效计息天数有效计息天数指各单笔产品在本存款产品存续期内观察标的收益率位于相应期间参考区间上限和下限内（含上下限）的观察日天数。甲方在产品开放期内多次申购本产品的，将逐笔计算每笔产品的有效计息天数；2.4 收益计算方式 2.4.1 产品收益2.4.2 固定收益
2.4.3 浮动收益
2.4.4 存续天数
2.4.5 管理费
产品收益=固定收益+浮动收益。本协议项下以单笔认购/申购的存款产品金额为单位，根据每笔产品认购/申购本金、产品实际存续天数、收益率及有效计息天数等，按照2.4款中固定收益及浮动受益计算公式分别计算单笔存款收益。
固定收益=本金金额×[ %]×产品存续天数/365
浮动收益=本金金额×[ %]×有效计息天数/365
如期间本存款产品未提前终止，存续天数为起息日至到期日（不含该日）的天数； 如本存款产品提前终止，存续天数为起息日至提前终止日（不含该日）的天数；如本存款产品提前支取，存续天数为起息日至提前支取日（不含该日）的天数。
本存款产品收益的计算中已包含（计入）乙方的运营管理成本（如账户监管、资金运作管理等）。甲方无需支付或承担本产品下的其他费用或收费。2.5 本存款产品本金与收益的支付日 符合本协议第七条相关约定的，本存款产品的本金与收益在产品到期日或甲方申请提前支取日或乙方提前终止指定支付日由乙方一次性进行支付。 求助问题： 1 、在不申请开立结构性存款证实书的情况下，购买该产品本金部分是否可以计入银行存款？ 2 、在编制现金流量表时是否应可以作为发生额进行列示？ 3 、取得的固定收益是否可以计入利息收入？ 4 、浮动收益是否可以确认为投资收益？ 5 、在每期末将未到期的结构性存款按上述合同计算的浮动收益是否可以作为已公允价值计量且其变动计入当期的金融资产？ 6 、此项经济业务可否简化处理？

回答人：chenyiwei
依据证监会发布的《 2014 年上市年报会计监督报告》——结构性存款的分类，主要取决于存款说明书中的约定条款。目前公司认购、银行发行的结构性存款，其收益可能是与某些基础变量挂钩，如利率、汇率、黄金价格等，此类产品应视为嵌入衍生工具。根据《企业会计准则-第 22 号金融工具的确认和计量》及相关规定，公司应当将结构性存款中嵌入的衍生工具分拆，单独进行会计处理，但若嵌入衍生工具与存款合同在经济特征及风险方面存在紧密联系（如利率风险），或者与嵌入衍生工具类似条款的工具不符合衍生工具的定义或无法单独计量，可以将结构性存款整体指定为以公允价值计量且其变动计入当期损益的金融资。由于嵌入衍生工具及其分拆的会计处理较为困难，但如将结构性存款简单作为银行存款（其他货币资金），其他流动资产等收益固定的资产列报，未能正确反映结构性存款收益变动的风险。
依据证监会发布的《 2015 年上市年报会计监督报告》——（二）嵌入衍生工具的会计处理：企业会计准则及相关规定要求，公司应根据混合工具中所嵌入衍生工具的经济特征和风险与主合同是否紧密相关，判断是否需要将嵌入衍生工具进行拆分并单独计量，除非将混合工具整体指定为以公允价值计量且其变动计入当期损益的金融资产。年报分析发现，部分公司未根据上述规定对混合工具进行分拆，或整体指定以公允价值计量。例如，某公司受让一项海外石油合作开发项目在特定期间的收益权，投资回报以该项目经审计后的净利润为基础计算确定，不受该项目分红决策及股利分配的影响，且该收益权投资不享有海外石油合作开发项目的剩余权益。因此，该收益权投资应认定为一项嵌入衍生工具的债权投资。同时，由于该嵌入衍生工具的经济特征和风险与债权主合同并不紧密相关，除非将该混合合同整体指定为以公允价值计量，否则应将其中的嵌入衍生工具从债权主合同中分拆出来，作为单独的衍生工具以公允价值计量。但该公司对将该项投资进行会计处理时，仅将其整体作为一项以摊余成本计量的其他非流动资产进行处理，在财务报告中也未对该项重大投资的性质及其会计处理依据进行任何说明。
就你提到的结构性存款产品而言，其观察标的为“[1]个月AAA信用等级的银行间中短期票据到期收益率”，参考区间为[1%， 10 ％]，因为该区间很宽，因此可以基本确定观察期内每个观察日的观察标的都在该区间内，也就是到期收益是基本确定的。但仍应将其中的浮动收益部分分拆为一项嵌入衍生工具（其公允价值可以简单表示为：本金浮动收益率存入日至年末的天数），并确认公允价值变动损益。到后期结算时转入投资收益。保底收益部分的利息与一般存款利息相同，仍作为“财务费用——利息收入”核算。

提问人：zhs7403 时间：2017-10-18 09:36:19
新 22 号准则第二十四条规定： 混合合同包含的主合同属于本准则规范的资产的，企业不应从该混合合同中分拆嵌入衍生工具，而应当将该混合合同作为一个整体适用本准则关于金融资产分类的相关规定。以及 25 条。请问此类结构性保本存款是属于 24 条规定还是25 ？即新 24 号准则后是否嵌入不能分拆，而只能整体指定？如整体指定按新的 22 是否为fvoci？

回答人：chenyiwei
按 2017 年修订后的 22 号准则，应整体作为FVPL处理。

提问人：呼叫帮助 时间：2017-12-09 16:37:26
FVTPL 是Fair Value through Profit and Loss 的缩写，意为以公允价值计量且其变动计入当期损益的金融资产。通常是指该金融资产不满足确认为交易性金融资产条件时，企业仍可在符合条件的某些特定条件的情况下按其公允价值计量，并将其公允价值变动计入当期损益。
符合下列条件之一即可： 　　1 、该指定可以消除或明显减少由于该金融资产的计量基础不同所导致的相关利得或损失在确认或计量方面不一致的情况。 　　2 、企业风险管理或投资策略的正式书面文件已载明，该金融资产组合或该金融资产和金融负债组合，以公允价值为基础进行管理、评价并向关键管理人员报告。 　　会计处理 　　以公允价值计量且其变动计入当期损益的金融资产初始确认时，应按公允价值计量，相关交易费用应直接计入当期损益。其中，交易费用是指可直接归属于购买、发行或处置金融工具新增的外部费用。所谓外部费用，是指企业不购买、发行或处置金融工具就不会发生的费用。交易费用包括支付给代理机构、咨询公司、券商等的手续费和佣金及其他必要支出，不包括债券溢价、折价、融资费用、内部管理成本及其他与交易不直接相关的费用。企业为发行金融工具所发生的差旅费等，不属于此处所讲的交易费用。 　　企业取得一以公允价值计量且其变动计入当期损益的金融资产所支付的价款中，含有已宣告但尚未发放的现金股利或已到付息期但尚未领取的债券利息的，应单独确认为应收项目。在持有期间的利息或现金股利，应当确认为投资收益。 　　资产负债表日，企业应将以公允价值计量且其变动计入当期损益的金融资产或金融负债的公允价值变动计入当期损益。 　　处置金融资产或金融负债时，其公允价值与初始入账金额之间的差额应确认为投资收益，同时调整公允价值变动损益。 陈版，这个解释准确吗？

回答人：chenyiwei
基本可以这样理解。

提问人：呼叫帮助 时间：2017-12-10 15:45:59
陈版您的贴： 从金融资产“四分类”角度，一般做法是：保本保收益——贷款和应收款项；保本浮动收益——可供出售金融资产（结构性存款等涉及嵌入衍生工具的情形除外）；非保本浮动——可供出售金融资产。 从报表列报角度，期限在一年内的理财产品均可列报为“其他流动资产”（涉及衍生工具或归类为交易性的除外）。 陈版，修订后的准则对企业购买银行的保本保收益、保本浮动收益、非保本浮动分别在哪些科目核算？

回答人：chenyiwei
第一类可以作为以摊余成本计量；第二、三类均默认为FVTPL。